【裁判字號】    95,裁,233
【裁判日期】    950209
【裁判案由】    申租公有土地
【裁判全文】
最  高  行  政  法  院  裁  定
                                     95年度裁字第00233號
抗 告 人  甲○○
上列抗告人因與相對人臺北市政府建設局間申租公有土地事件，
對於中華民國94年3月24日臺北高等行政法院93年度訴字第4205
號裁定提起抗告，本院裁定如下︰
    主  文
抗告駁回。
抗告訴訟費用由抗告人負擔。
    理  由
一、按抗告法院認抗告為不合法或無理由者，應為駁回抗告之裁
    定。
二、本件抗告人及訴外人李福炎等4人因占用相對人所經管之臺
    北市○○區○○段1小段17地號市有土地，前經該局依照「
    臺北市政府加強清理及處理被占用市產計畫」進行土地追討
    作業並提起拆屋還地之民事訴訟，經臺灣士林地方法院判決
    相對人勝訴確定。抗告人及訴外人李家億、陳文強等3人遂
    於民國90年5月10日，向相對人申請租用上開土地，案經該
    局以90年6月13日北市建秘字第9022970500號函復抗告人及
    訴外人李家億、陳文強等3人無法同意辦理承租上開土地。
    嗣抗告人復於93年5月26日，向臺北市政府申請租用相對人
    所經管之另筆臺北市○○區○○段1小段17之1地號市有土地
    ，經相對人以93年6月10日北市建秘字第09332024700號函復
    抗告人及案外人李家億、林明賢等3人，略以僅因訴訟標的
    誤值，並不影響訴之正當性等語說明無法同意在案，抗告人
    不服，提起訴願，遭決定駁回，遂提起本件行政訴訟，請求
    撤銷被上訴人93年6月10日北市建秘字第09332024700號處分
    及訴願決定，並請求判決相對人對於抗告人前開申請承租事
    件，應依臺北市市有財產管理自治條例第52條之規定，作成
    核准抗告人申請之行政處分。
三、原審裁定係以：系爭臺北市○○區○○段1小段17之1地號土
    地乃相對人管理之市有土地，抗告人向相對人請求承租，核
    屬為訂立租賃契約所為要約之意思表示，而相對人以系爭公
    函表示歉難同意，則屬拒絕出租之意思表示，該函非屬基於
    公權力所為之行政處分，抗告人請求撤銷該函，自不合法。
    又市有土地之出租乃屬私法之租賃關係，抗告人請求相對人
    應將土地出租，非屬行政法院之權限，抗告人應循民事訴訟
    程序請求救濟。訴願決定予以不受理，並無不合，抗告人復
    提起行政訴訟，顯非合法，應予駁回。
四、抗告意旨略謂：抗告人請求承租系爭土地係依據臺北市政府
    本於公權力管理市有財產即具公法性質之臺北市市有財產管
    理自治條例第52條第1項第4款規定及臺北市政府財政局90年
    5月16日北市財四字第9021250600號函之說明申請，顯非單
    純私法契約事件甚明，原審裁定就此部分漏未斟酌，顯係違
    誤。又系爭臺北市○○區○○段1小段17之1地號土地，為相
    對人於公法上基於公權力經管之市有土地，是以出租與否為
    管理範圍之一，亦為公權力行使之表現，與行政法上「二階
    段說」或「雙層理論」之前階段關係若合符節，縱使本件租
    賃行為為私法上之關係，然相對人出租與否仍為公法上管理
    之行為，自為公權力行使之公法關係，相對人否准抗告人承
    租之申請，自屬公法上之行政處分無疑，原審裁定逕自駁回
    抗告人之訴，嚴重影響抗告人之權益，應予廢棄云云。
五、本院按：行政機關依據法令管理公有財產，雖係基於公法處
    理公務，但其與人民間就該項公有財產所發生之租賃關係，
    則仍屬私法上之契約關係。人民與行政機關因租用公有土地
    所發生爭執，屬於私權之糾紛，非行政爭訟所能解決。而行
    政機關基於私法關係所為之意思通知，亦屬私法上之行為，
    不得視為基於公法上權力服從關係所為之處分，而對之為行
    政爭訟（改制前本院53年判字第234號判例及司法院釋字第
    448號解釋參照）。原審裁定以本件核屬抗告人與行政機關
    間私權爭執，非行政爭訟範圍，適用行政訴訟法第107條第1
    項第1款規定，駁回抗告人之訴，並載明其所持之法律上意
    見，核無違誤。抗告論旨難認有理由，應予駁回。
六、依行政訴訟法第104條、民事訴訟法第95條、第78條，裁定
    如主文。
中    華    民    國    95    年    2     月    9     日
                  第四庭審判長法  官  趙  永  康
                              法  官  鄭  淑  貞
                              法  官  侯  東  昇
                              法  官  黃  淑  玲
                              法  官  林  文  舟
以  上  正  本  證  明  與  原  本  無  異
中    華    民    國    95    年    2     月    9     日
                              書記官  莊  俊  亨


司法院資訊處製作；財團法人民間司法改革基金會備份。
